【裁判字號】    95,訴,23
【裁判日期】    950223
【裁判案由】    偽造文書等
【裁判全文】
臺灣臺北地方法院刑事判決                95年度訴字第23號
    公  訴  人  臺灣臺北地方法院檢察署檢察官
    被      告  乙○○
上列被告因偽造文書等案件，經檢察官聲請簡易判決處刑（九十
四年度偵字第一四九０八號），本院認不宜以簡易判決處刑並適
用通常程序審判，被告於準備程序中就被訴事實為有罪之陳述，
經本院合議庭裁定進行簡式審判程序，並判決如下：
    主  文
余天嘉服用酒類，不能安全駕駛動力交通工具而駕駛，處有期徒
刑貳月，如易科罰金，以參佰元折算壹日；又行使偽造私文書，
足以生損害於公眾及他人，處有期徒刑伍月，如易科罰金，以參
佰元折算壹日，如附表所示偽造之「余天俠」署名及指印均沒收
；應執行有期徒刑陸月，如易科罰金，以參佰元折算壹日，緩刑
參年，如附表所示偽造之「余天俠」署名及指印均沒收。
    事  實
一、乙○○前於民國九十年間，因犯酒醉駕駛之公共危險案件，
    經完成社區處遇，並由台灣台北地方法院檢察署檢察官於九
    十一年六月二十七日以九十一年度社偵字第一四四號為職權
    不起訴處分確定，復於九十四年五月二十日晚間二十二許在
    基隆市某處服用啤酒等酒類，明知其已因服用酒類，達不能
    安全駕駛動力交通工具之程度，仍於翌日（二十一日）凌晨
    二時四十分許，駕駛車號ＥＴ─六三五九號自用小客車，行
    經國道三號公路南向三十公里處時，因超速為國道公路警察
    局執勤員警攔檢，經測試其呼氣酒精濃度達每公升０．六二
    毫克。乙○○為脫免刑責，竟另行基於偽造私文書、偽造署
    押之犯意，冒用其弟甲○○之名義應訊，並接續在如附表所
    示之酒精濃度檢測值數據單、內政部警政署國道公路警察局
    九十四年五月二十一日公警局交字第Ｚ00000000號
    及第Ｚ00000000號舉發違反道路交通管理事件通知
    單移送聯、國道公路警察局第九警察隊木柵分隊詢問筆錄（
    含權利告知事項欄）、逮捕通知書、逮捕後親友通知書、汽
    車駕駛人酒後生理協調平衡檢測紀錄表、口卡卡片影本等文
    件上，偽造其弟「甲○○」署名並按捺指印後（偽造之署押
    位置及數量詳如附表所示），其中於如表所示編號二之逮捕
    通知書及如表所示編號六之二紙舉發交通違規通知單移送聯
    上偽造「余天俠」之署押，表示收受該等通知之意，而偽造
    該等私文書後，持以交付員警收執存卷而行使之，足以生損
    害於甲○○及司法機關對於犯罪偵查之正確性。嗣乙○○自
    覺良心難安，乃於同年月二十六日其前開偽造文書犯罪尚未
    發覺前，主動向有偵查犯罪權限之國道公路警察局第九警察
    隊木柵分隊自首並接受裁判，始查悉上情。
二、案經國道公路警察局報請臺灣臺北地方法院檢察署檢察官偵
    查起訴。
    理  由
一、訊據被告乙○○對於右揭事實均坦承不諱，核與刑法第一百
    八十五條之三案件測試觀察紀錄表、酒精濃度檢測值數據單
    、內政部警政署國道公路警察局九十四年五月二十一日公警
    局交字第Ｚ00000000號及第Ｚ00000000號
    舉發違反道路交通管理事件通知單移送聯、國道公路警察局
    第九警察隊木柵分隊詢問筆錄（含權利告知事項欄）、逮捕
    通知書、逮捕後親友通知書、汽車駕駛人酒後生理協調平衡
    檢測紀錄表、口卡卡片影本等各一件在卷可憑。按刑法第一
    百八十五條之三規定所謂「不能安全駕駛」，係抽象危險犯
    ，並不以發生具體危險為必要，對於呼氣酒精濃度已達每公
    升０．五五毫克（０．五五亳克＼公升）以上，肇事率為一
    般正常人之十倍，認為已達不能安全駕車之標準，此業經法
    務部八十八年五月十八日以法八八檢字第００一六六九號函
    告週知，應為絕對不能安全駕駛動力交通工具；而就醫學文
    獻所知，酒精對人體造成之影響，於呼氣時酒精濃度達每公
    升０‧二五毫克（約合體內血液中酒精濃度五０亳克＼公升
    或百分之零點零五）即會輕度中毒，造成輕度協調功能降低
    ，呼氣酒精濃度達每公升０‧五毫克時（約合體內血液中酒
    精濃度一００亳克＼公升或百分之零點一）屬輕到中度中毒
    症狀，出現反應較慢、感覺減低、影響駕駛之狀況，又飲酒
    後一小時許，其體內血液酒精濃度可達最高，飲酒一小時後
    其體內之酒精濃度隨即消減，此亦分別有行政院國軍退除役
    官兵輔導委員會臺北榮民總醫院八十八年八月五日（八八）
    北總內字第二六八六八號函、八十八年十月二十六日（八八
    ）院賓文廉字第一三四０七號臺灣高等法院函附台北醫學院
    附設醫院精神科主任蔡尚穎「酒精對人體生理與行為之影響
    」一文可據。本件被告於飲用酒類達呼氣酒精濃度每公升０
    ．六二亳克，仍超速駕駛動力交通工具，應認已達不能安全
    駕駛動力交通工具之程度。另被告遭逮捕後所按指紋，經送
    內政部警政署刑事警察局比對結果，與該存檔嫌疑人余天嘉
    （即被告本人）指紋卡之指紋相符，有該局刑紋字第０九四
    ０一０四六三五號鑑驗書及被告指紋卡片影本在卷足憑（詳
    偵卷第二一、二二頁）。足徵被告出於任意性之自白與事實
    相符。本件事證明確，被告犯行，洵堪認定。
二、按逮捕通知係司法警察（官）依刑事訴訟法之規定實施逕行
    拘提或逮捕時，對被逮捕人告知其已依刑事訴訟法受限制人
    身自由之意思表示，而被逮捕人於收受通知後，在該通知書
    上簽名、按捺指印，從其形式上觀察，足以表示簽名人已知
    悉其受逮捕之意旨，並足為簽名人出具收受該逮捕通知之證
    明。是此項經被逮捕人簽名而造具之逮捕通知，具有文書之
    外觀，承載一定之意思表示，並足為簽名人表示意思之證明
    ，自具有私文書之性質。被逮捕人於逮捕通知上偽造他人署
    押表示收受，並持以交付警員而行使之，足以生損害於他人
    及司法警察偵查文書、犯罪偵查之正確性，應構成刑法第二
    百十六條、第二百十條之行使偽造私文書罪（最高法院九十
    三年臺上字第一一八七號、九十三年臺上字第一四五四號判
    決意旨參照）。至司法警察（官）於詢問犯罪嫌疑人時所製
    作之詢問筆錄，係記載對於犯罪嫌疑人之詢問及其陳述，其
    內容當然含有受詢問人之意思表示，因該筆錄為公務員職務
    上所製作之文書，故為公文書之一種。受詢問人雖亦在筆錄
    之末簽名、蓋章或按指印，以擔保該筆錄之憑信性，但不能
    因此即認為該筆錄係受詢問人所製作，而變更其公文書之性
    質。再按司法警察（官）提供犯罪嫌疑人簽具之權利告知書
    ，乃警方依據刑事訴訟法第九十五條、第一百條之二、第一
    百條之三規定，以一問一答之方式，踐行告知：一、得保持
    緘默，無須違背自己之意思而為陳述，二、得選任辯護人，
    三、得請求調查有利之證據，及詢問犯罪嫌疑人是否同意於
    夜間接受訊問。犯罪嫌疑人答稱願意。該等權利告知書記載
    之方式，與同一時間製作之「偵訊筆錄」相同，僅重複踐行
    告知之程序而已；且犯罪嫌疑人僅在該權利告知書之「受訊
    問人」欄下偽簽姓名，並未表示另外製作何種文書（與在舉
    發交通違規通知單上「收受通知聯者簽章」欄內偽簽姓名，
    具有收據之性質，迥然不同），故該權利告知書實質上與詢
    問筆錄無異，仍屬公務員職務上所製作之公文書，非犯罪嫌
    疑人所製作之私文書，自應論以偽造署押罪（最高法院九十
    一年度臺非字第二九四號判決意旨參照）。
三、核被告所為，係犯刑法第一百八十五條之三服用酒類不能安
    全駕駛動力交通工具而駕駛罪、第二百十六條、第二百十條
    之行使偽造私文書及第二百十七條第一項之偽造署押罪。其
    偽造印章及在附表編號二、六所示之私文書上偽造印文、署
    押，係偽造私文書之部分行為，不另論罪。其先後多次在附
    表所示之文書上偽造署押及偽造附表編號二、六所示之私文
    書，其偽簽署名及捺按指印之各個舉動，均為其基於單一犯
    意接續實施之一部，其先後在附表編號二、六所示之私文書
    上偽造印文、署押而偽造該等文書之犯行，亦係基於一犯意
    而接續為之，各為接續犯。又其以一接續行為，在附表編號
    一、三、四、五、七所示之文件上單純偽造署押及偽造附表
    編號二、六所示之私文書，而同時觸犯單純偽造署押及偽造
    私文書二構成要件不同之罪名，為想像競合犯，依同法第五
    十五條規定，應從一重之偽造私文書罪論處。偽造私文書之
    低度行為，又為行使偽造私文書之高度行為所吸收，不另論
    罪。被告於犯罪遭發覺前，向有偵查犯罪權限之公務員自首
    並接受裁判，應依刑法第六十二條前段減輕其刑。爰審酌被
    告酒後駕車，又因已有酒駕前科，為逃避酒後駕車之處罰而
    再肇犯偽造文書犯行、犯後主動坦承犯行而深具悔意及其犯
    罪之動機、目的、所生損害及手段等一切情狀，各量處如主
    文所示之刑，且均諭知易科罰金之折算標準，並定應執行之
    刑及諭知易科罰金之折算標準。又被告前未曾受有期徒刑以
    上刑之宣告，因一時失慮，偶罹刑典，事後已坦承犯行，深
    具悔意，經此刑之宣告後，應知警惕而無再犯之虞，本院因
    認暫不執行其刑為當，予以宣告緩刑二年，用啟自新。如附
    表所示之偽造「甲○○」署名及指印，均依刑法第二百十九
    條規定併予宣告沒收。
據上論斷，應依刑事訴訟法第二百七十三條之一第一項、第二百
九十九條第一項前段，刑法第二百十六條、第二百十條、第二百
十七條第一項、第五十五條、第六十二條前段、第四十一條第一
項前段、第七十四條第一款、第二百十九條，罰金罰鍰提高標準
條例第二條，判決如主文。
本案經檢察官高怡修到庭執行職務
中    華    民    國    95    年    2     月    23    日
                  刑事第十庭  法  官  黃雅芬
如不服本判決，應於判決送達後十日內，向本院提出上訴狀。
                              書記官  林碧華
中    華    民    國    95    年    2     月    23    日
附表：
    編號文件名稱及欄位          偽造之署押
一、國道公路警察局第九警察隊    偽造之「甲○○」署名二枚
    木柵分隊九十四年四月二十    、指印七枚
    一日警詢筆錄（包括筆錄內
    權利告知事項欄）
二、國道公路警察局第九警察隊    偽造之「甲○○」署名一枚
    逮捕通知書                  、指印一枚
三、國道公路警察局第九警察隊    偽造之「甲○○」署名一枚
    逮捕後親友通知書            指印一枚
四、汽車駕駛人酒後生理協調平    偽造之「甲○○」署名一枚
    衡檢測紀錄表之「受測者」    、指印一枚
    欄
五、酒精濃度測試值數據單「被    偽造之「甲○○」署名一枚
    測人」欄                    、指印一枚
六、內政部警政署國道公路警察    每紙通知單上各有偽造之「
    局九十四年五月二十一日公    甲○○」署名一式二枚
    警局交字第Ｚ000000
    00號及第Ｚ000000
    00號舉發違反道路交通管
    理事件通知單「移送聯」及
    複印之「存根聯」
七、余天俠口卡卡片影本          偽造之「甲○○」署名一枚
                                、指印一枚
附錄本案論罪科刑法條全文：
刑法第一百八十五條之三
服用毒品、麻醉藥品、酒類或其他相類之物，不能安全駕駛動力
交通工具而駕駛者，處一年以下有期徒刑、拘役或三萬元以下罰
金。
刑法第二百十六條
行使第二百十條至第二百十五條之文書者，依偽造、變造文書或
登載不實事項或使登載不實事項之規定處斷。
刑法第二百十條
偽造、變造私文書，足以生損害於公眾或他人者，處5年以下有
期徒刑。
刑法第二百十七條
偽造印章、印文或署押，足以生損害於公眾或他人者，處3年以
下有期徒刑。
盜用印章、印文或署押，足以生損害於公眾或他人者，亦同。


司法院資訊處製作；財團法人民間司法改革基金會備份。
